臺灣士林地方法院民事裁定
111年度補字第972號
原      告  陳榮華  
上列原告與被告阮麗華間請求確認優先承買權不存在事件，本院
裁定如下：
    主  文
原告應於收受本裁定正本送達之日起十日內補正具體明確之訴訟
標的及應受判決事項之聲明，逾期未補正，即駁回原告之訴。
    理  由
一、起訴，應以訴狀表明訴訟標的及其原因事實，暨應受判決事
    項之聲明，提出於法院為之，民事訴訟法第244條第1項第2
    款、第3款規定甚明。所謂「訴訟標的」，係指為確定私權
    所主張或否認之法律關係，欲法院對之加以裁判者而言。而
    法律關係，乃法律所定為權利主體之人，對於人或物所生之
    權利或義務關係。如為給付之訴，在實體法上須以可以作為
    請求權基礎之完全性條文（具備構成要件及法律效果之法條
    ）始足當之（最高法院97年度台上字第969號判決意旨參照
    ）。而所謂「應受判決事項之聲明」乃請求判決之結論，亦
    係請求法院應為如何判決之聲明，如當事人獲勝訴之判決，
    該聲明即成為判決之主文。是應受判決事項之聲明必須明確
    一定，此乃起訴必備之程式（同院76年度台上字第2059號判
    決意旨參照）。原告之訴，起訴不合程式或不備其他要件者
    ，法院應以裁定駁回之，但其情形可以補正者，審判長應定
    期間先命補正，同法第249條第1項第6款亦有明文。
二、經查：
　㈠原告所提民事起訴狀所載案由為「請求確認原告就系爭不動
    產之優先承買權存在，以及確認被告之優先承買權不存在」
    ，然其訴之聲明第1項：「被告應提出其拍定之建物所占用
    之土地為被告之所有權或使用權之證明文件，以確認被告是
    否有土地法第104條優先承買權之要件。」及第2項：「被告
    應提出其拍定之建物所占用之土地為被告之所有權或使用權
    之證明文件，以確認被告是否有土地法第104條優先承買權
    之要件。」係聲明命被告提出文件，與上開案由並不相符。
    則原告提起本件訴訟，究係請求被告提出文件？抑或係請求
    確認優先承買權存在或不存在？尚非明確，原告應先予以表
    明。
　㈡如原告係欲請求被告提出文件，應具體表明被告應提出何項
    文件、向何人提出及提出之目的（如交付閱覽或其他）。且
    請求被告提出文件性質上係屬給付之訴，原告並未敘明訴訟
    標的即實體法上可以作為請求權基礎之完全性條文，起訴程
    式即有不備。
　㈢如係原告係欲請求確認優先承買權存在或不存在，應具體表
    明所欲確認優先承買權存否之標的物及其權利範圍、是否同
    時請求確認原告對於該標的物之優先承買權存在及被告對於
    該標的物之優先承買權不存在？並提出該標的物之不動產登
    記第一類謄本。
　㈣綜前，原告起訴聲明及訴訟標的未臻明確具體，起訴程式尚
    有不備。爰依民事訴訟法第249條第1項但書規定，命原告於
    本裁定正本送達之日起10日內，補正如主文所示，逾期不補
    正，即駁回其訴。另原告補正時，應併依同法第119條第1項
    規定被告人數提出更正後之書狀，以便本院送達對造，乃屬
    當然，附此敘明。
三、爰裁定如主文。　　
中　　華　　民　　國　　111 　年　　9 　　月　　30　　日
                  民事第三庭法  官  江哲瑋
以上正本係照原本作成。
本件裁定不得抗告。
中　　華　　民　　國　　111 　年　　9 　　月　　30　　日
                            書記官  張祐誠